【裁判字號】    98,台抗,999
【裁判日期】    981224
【裁判案由】    分割遺產等
【裁判全文】
最高法院民事裁定              九十八年度台抗字第九九九號
抗  告  人  甲○○
            乙○○
共      同
訴訟代理人  黃靜嘉律師
            楊佩怡律師
上列抗告人因與相對人丙○○等間請求分割遺產等事件，對於中
華民國九十八年七月十四日台灣高等法院裁定（九十七年度重家
上更(一)字第二號），提起抗告，本院裁定如下：
    主  文
抗告駁回。
抗告訴訟費用由抗告人負擔。
    理  由
本件抗告人主張：兩造之被繼承人虞斐所遺，如原法院九十七年
度重家上更(一)字第二號判決附表（下稱附表）一編號二至五所示
之股票（下稱系爭股票），遭相對人丙○○以偽造「遺產分配協
議書」之不法方式處分。另一被繼承人錢人倩所留如附表二編號
五、六、七所示之存款或現金（下稱系爭存款或現金），則為丙
○○或其他相對人丁○○、戊○○（下稱丁○○等二人）之被繼
承人錢惠民所溢領或取走。均侵害伊等對於各該遺產之繼承權，
伊等自得請求丙○○或丁○○等二人賠償損害。伊等代全體繼承
人繳納錢人倩生前所負稅款及罰款等債務，共計新台幣（下同）
八十五萬六千一百五十五元，亦得依無因管理及共有物費用分擔
請求權之法律關係，請求相對人按應繼分四分一比例返還。爰於
原法院為訴之「追加」，聲明求為：(1)丙○○應各給付抗告人系
爭股票，及自民國九十年七月七日起累計至給付之日止，就歷年
公司應配發之股票股利暨現金股利，按給付時股票市價計算四分
之一之新台幣。(2)丙○○應給付抗告人各二十二萬五千元，及自
九十二年一月十七日起加付法定遲延利息。(3)丙○○應給付抗告
人各七十五萬元，及自九十二年一月十五日起加付法定遲延利息
。(4)丁○○等二人應連帶給付抗告人各一百七十萬九千二百五十
元，及自九十二年一月十四日起加付法定遲延利息。(5)丙○○及
丁○○等二人，各應給付及連帶給付抗告人十萬七千零十九元，
並自九十四年十一月三十日起加付法定遲延利息等判決。原法院
以：按於本案經終局判決後將訴撤回者，不得復提起同一之訴，
民事訴訟法第二百六十三條第二項定有明文。同法第四百四十六
條第一項固規定當事人於第二審程序，有該法第二百五十五條第
一項第二款規定，請求之基礎事實同一之情形，得不經他造同意
而為訴之變更或追加。且該條之修正理由，乃在於擴大訴訟制度
解決紛爭之功能，期免當事人就同一訴訟資料另行起訴之煩。惟
當事人倘依法已不能就同一訴訟資料另行起訴者，自無適用前開
規定而任為訴之變更或追加之餘地。本件抗告人「追加」聲明(1)
、(2)、(4)部分，其既曾於不服第一審判決，提起第二審上訴後，
變更其訴而為該部分之聲明，經原法院於前一次審判時准許變更
，並為實體之終局判決。嗣經最高法院廢棄該判決，發回原法院
更為審理中，抗告人又於更審程序期日「撤回」該部分之訴（原
審重家上更(一)字卷一一七號），而相對人對其撤回或於期日當場
表示無意見，或經送達筆錄後未為反對之意思表示，已生撤回之
效力。依上說明，抗告人再為訴之追加，即屬不應准許。因而以
裁定駁回抗告人該部分訴之「追加」，經核於法並無違誤。至抗
告人另「追加」聲明之(3)、(5)部分，經查抗告人早於原法院前一
次審理時，為該部分訴之「變更」及「追加」，經該院認為不合
法；及與原訴（分割遺產之訴）之請求基礎事實非屬同一等由，
以九十四年度重家上字第一七號裁定，予以駁回。抗告人於原法
院更審中再為該部分訴之追加，即不符民事訴訟法第四百四十六
條第一項規定得准予追加之情形。原法院因以裁定駁回其此部分
之追加，於法亦無違背。抗告意旨，指摘原裁定不當，聲明廢棄
，非有理由。
據上論結，本件抗告為無理由。依民事訴訟法第四百九十五條之
一第一項、第四百四十九條第一項、第九十五條、第七十八條，
裁定如主文。
中    華    民    國  九十八  年   十二   月  二十四  日
                      最高法院民事第三庭
                          審判長法官  蘇  茂  秋
                                法官  陳  碧  玉
                                法官  王  仁  貴
                                法官  張  宗  權
                                法官  簡  清  忠
      本件正本證明與原本無異
                                      書  記  官
中    華    民    國  九十九  年    一    月    六    日
                                                      K

司法院資訊處製作；財團法人民間司法改革基金會備份。
